【裁判字號】    99,台上,5948
【裁判日期】    990930
【裁判案由】    殺人未遂
【裁判全文】
最高法院刑事判決            九十九年度台上字第五九四八號
上  訴  人  甲○○
選任辯護人  張雙華律師
上列訴人因殺人未遂案件，不服台灣高等法院中華民國九十七年
十二月三十一日第二審判決（九十七年度上訴字第五七二九號，
起訴案號：台灣桃園地方法院檢察署九十七年度偵字第六六一二
號），提起上訴，本院判決如下：
    主  文
原判決撤銷，發回台灣高等法院。
    理  由
本件原判決以上訴人甲○○因殺人未遂案件，不服第一審之科刑
判決，提起第二審上訴，但其上訴狀並未敘述具體理由，顯不合
法律上之程式，因依刑事訴訟法第三百六十七條前段、第三百七
十二條之規定，駁回其在第二審之上訴，固非無見。
惟查：不服第一審判決而上訴於第二審法院者，應提出上訴書狀
，上訴書狀應敘述具體理由，刑事訴訟法第三百六十一條第一、
二項定有明文。所謂「應敘述具體理由」，係指須就不服判決之
理由為具體之敘述而非空泛之指摘而言。如僅泛稱原判決認事用
法不當或採證違法、判決不公等，固均非屬具體理由。然我國刑
事訴訟法之第二審係採覆審制，與第三審採法律審之情形不同，
故刑事訴訟法第三百六十一條第二項所規定之「應敘述具體理由
」，與同法第三百七十七條規定，第三審上訴「非以判決違背法
令為理由，不得為之」者，尚有不同，兩者不能等同視之。從而
提起第二審上訴，倘已具體指明第一審判決關於認事、用法及量
刑等事項有所違誤，或尚有新事證調查未盡情形，足以影響判決
結果，而非僅形式上徒托空言者，即屬相當，縱其所舉事由經調
查結果並非可採，亦屬上訴有無理由之問題，不能謂為未敘述具
體理由。查上訴人係以：(一)上訴人於民國九十七年二月二十九日
傍晚，自桃園縣龜山鄉○○路四八號處，要求妻乙○○隨同返家
遭拒，導致心情鬱悶，藉酒澆愁。至翌日零時許，已飲酒至泥醉
狀態，對於其後發生傷害乙○○之事，實非上訴人所願。原審未
審酌上訴人當時狀況，以為量刑參考，實有疏漏。(二)上訴人一直
有穩定工作。本案事發後，不敢再行飲酒，而對於妻乙○○亦甚
感抱歉，故於妻出院後，即接回家中照顧。事發至今，夫妻間仍
繼續同住，感情甚稱良好，且上訴人確有深切悔意，妻乙○○已
原諒上訴人等情，業經第一審審理屬實，足見上訴人犯後態度確
係良好。(三)本諸上訴人對一時衝動之悔過，目前全家相處甚為融
洽，而全家除妻外，尚有一離婚返家之女兒及孫子均有賴上訴人
工作謀取報酬。第一審雖給與上訴人減刑寬典，但仍必需入獄服
刑，考量家中經濟負擔，及上訴人果真入獄，日後出獄恐再難謀
取職務，一家生計將陷入困厄，現和樂融融之家庭氣氛勢將破壞
殆盡，誠令上訴人及家人倍感憂慮。爰請求撤銷原判決，從輕量
刑，並給予緩刑宣告，讓上訴人家庭能正常運作等語，為其上訴
之理由。依其所敘述之理由，上訴人既已主張其因心情鬱悶，藉
酒澆愁而飲酒至泥醉狀態，傷害其妻，非其所願，第一審未予審
酌為有疏漏，且其坦承犯行，深知悔悟，不敢再行飲酒，已獲其
妻原諒，第一審所處之刑，仍嫌過重，請求再從輕量刑，並宣告
緩刑等情。似已具體指稱第一審判決未審酌其行為時之精神狀態
是否有刑法第十九條第一項、第二項之情形，且量刑過重，亦有
不當之處，其主張縱非可採，亦屬上訴有無理由之問題，不能謂
為未敘述具體理由。原判決未說明其如何不符合刑事訴訟法第三
百六十一條第二項所稱具體理由之情形，卻就上訴理由所指各項
，或依第一審卷內資料或依其實務經驗而為實體之論斷，認第一
審判決之認事用法並無違誤，量刑亦屬允當，又謂上訴人之第二
審上訴未敘述具體理由，逕依刑事訴訟法第三百六十七條前段、
第三百七十二條規定，不經言詞辯論，駁回上訴人在第二審之上
訴，顯然混淆上訴合法與否與有無理由之判斷，依上開說明，難
認適法。上訴意旨執以指摘原判決不當，非無理由，應認原判決
有撤銷發回更審之原因。
據上論結，應依刑事訴訟法第三百九十七條、第四百零一條，判
決如主文。
中    華    民    國  九十九  年    九    月   三十   日
                      最高法院刑事第十一庭
                          審判長法官  石  木  欽
                                法官  洪  佳  濱
                                法官  韓  金  秀
                                法官  段  景  榕
                                法官  周  煙  平
本件正本證明與原本無異
                                      書  記  官
中    華    民    國  九十九  年    十    月    六    日
                                                      v

司法院資訊處製作；財團法人民間司法改革基金會備份。
